臺灣高雄地方法院刑事判決　　　　　　　94年度訴字第2054號
公　訴　人　臺灣高雄地方法院檢察署檢察官
被　　　告　乙○○
上列被告因偽造文書等案件，經檢察官提起公訴（94年度偵字第
2557號），被告於本院準備程序進行中，就被訴事實為有罪之陳
述，經本院告知簡式審判程序意旨，並聽取公訴人及被告之意見
後，本院合議庭裁定由受命法官獨任依簡式審判程序審理，判決
如下：
    主  文
乙○○連續意圖為自己不法之所有，以詐術使人將本人之物交付
，處有期徒刑肆月，如易科罰金，以參佰元折算壹日；又連續為
他人處理事務，意圖為自己不法之利益，而為違背任務之行為，
處有期徒刑肆月，如易科罰金，以參佰元折算壹日；又連續意圖
為自己不法之所有，而侵占對於業務上所持有之物，處有期徒刑
陸月，如易科罰金，以參佰元折算壹日。應執行有期徒刑壹年，
如易科罰金，以參佰元折算壹日。緩刑參年。如附表一所示偽造
之署押均沒收。
    事  實
一、乙○○自民國91年8 月2 日起至92年11月25日止，受僱於玉
    岫國際開發有限公司（下稱玉岫公司），擔任該公司高雄地
    區之外務員，任職期間負責接洽客戶訂貨、送貨及收款業務
    ，係為他人處理事務之人。
（一）詎乙○○竟基於意圖為自己不法所有及偽造文書之概括犯
      意，於任職期間，明知如附表二所示「佳慧」等商店實際
      並未向玉岫公司進貨，先後多次將此不實訂貨資料填載於
      玉岫公司客戶資料袋內，並持以向玉岫公司佯稱有客戶訂
      貨，待玉岫公司陷於錯誤如數出貨後，於業務上所製作如
      附表一所示之「銷貨憑證」簽收欄內先後偽造同表所示客
      戶之簽名，並交回玉岫公司，使玉岫公司誤信客戶已簽收
      上揭貨品，足生損害於玉岫公司及同附表所示之客戶，並
      以此種方式合計取得價額115,550 元之貨物（如附表二；
      【公司帳款─店家金額】），乙○○嗣將部分貨物另行轉
      售牟利，所餘貨物價額約79,100元部分事後則以退貨方式
      退還公司。（相關各次金額計算方式如附表二）
（二）乙○○嗣又違背業務員為公司處理事務之忠誠、競業競止
      義務，基於為自己不法利益之概括犯意，向玉岫公司之臺
      南地區經銷商陳政雄及鳳山地區經銷商張明華等調取相同
      價額貨品，因經銷商貨品價格僅玉岫公司出售與一般客戶
      價格之五成，乙○○再以該貨品出售給玉岫公司之客戶，
      並以此方法從中賺取差價，並損害玉岫公司之財產利益。
（三）乙○○另行基於意圖為自己不法所有之概括犯意，先後將
      其自附表三所示「美佳」等商店收取、保管之貨款
      218,686 元部分，予以侵占入己（詳如附表三：【公司帳
      款─店家金額】）。
（四）嗣後經玉岫公司發現可疑，經辦理交接之玉岫公司職員王
      俊程及許淑梅逐一與上開附表所示客戶查核勾稽結果，發
      現上開侵占應收帳款及假出貨等事實，始悉上情。乙○○
      自知理虧，即於92年12月至93年1 月間，再向玉岫公司之
      經銷商購買價值167,900 元之貨品，交付玉岫公司以抵償
      部分所侵占財物，惟玉岫公司仍受有224,642 元之損失。
二、案經玉岫公司代理人甲○○訴請臺灣高雄地方法院檢察署檢
    察官偵查起訴。
    理  由
一、按本件被告所犯係死刑、無期徒刑、最輕本刑為3 年以上有
    期徒刑以外之罪，其於準備程序就前揭被訴事實為有罪之陳
    述，經受命法官告知簡式審判程序之旨，並聽取其與公訴人
    之意見後，本院認無不得或不宜改依簡式審判程序進行之處
    ，爰依刑事訴訟法第273 條之1 第1 項規定，由受命法官獨
    任進行簡式審判程序，合先敘明。
二、訊據被告乙○○於審理中對於上開犯罪事實坦承不諱，並經
    告訴人甲○○指訴明確，核與證人即玉岫公司職員王俊程、
    許淑梅、黃靖惠及玉岫公司經銷商陳政雄證述之情節相符，
    復有玉岫公司應收帳款明細表、客戶資料袋、客戶銷貨憑單
    等文書在卷可稽。被告之自白顯與事實相符，應堪採為認定
    被告有罪之證據，本件事證明確，被告犯行堪以認定。
三、核被告乙○○所為：被告將不實訂貨紀錄登載於業務上作
    成之玉岫公司銷貨憑單，持向公司行使，致王岫公司誤以為
    各該客戶確有訂貨而交付貨品予被告之行為，係犯刑法第
    216 條、第215條之行使業務上登載不實文書罪，及同法第
    339 條第1 項之詐欺取財罪（偽造署押部分另敘明如後）；
    被告另向經銷商訂貨支應客戶出貨，以賺取差額之行為，
    係犯同法第342 條之背信罪；被告將其代玉岫公司收取，
    而由其保管之貨款，予以侵占入己之行為，係犯刑法第336
    條第2 項之業務侵占罪。又被告在銷貨憑單上登載不實事項
    ，並偽造署押之低度行為，為行使上開文書之高度行為所吸
    收，均不另論罪。被告先後之行使業務上登載不實文書、詐
    欺取財、背信、業務侵占犯行，均時間緊接、手法相同，且
    觸犯構成要件相同之罪，顯係基於概括犯意反覆為之，均為
    連續犯，分別以一罪論。被告上開連續行使業務上登載不實
    文書與連續詐欺取財罪間，有方法結果之牽連關係，應依刑
    法第55條規定，從較重之連續詐欺取財罪處斷。另被告所犯
    連續詐欺取財罪、連續背信及連續業務侵占罪間，犯意各別
    ，行為互異，應分論併罰。爰審酌被告為從事業務之人，本
    應恪遵職守，竟因一時貪念，即以偽造文書及施行詐術方式
    ，而騙取財貨，及侵占業務上所收取之帳款，及考量告訴人
    玉岫公司因此受有損害金額，行為確有不當，惟念其犯後於
    審理中坦承犯行，深表悔悟，且無前科紀錄，素行良好，有
    臺灣高等法院被告前案紀錄1 件附卷可稽，並業與玉岫公司
    達成民事和解，有協議書1 紙附卷可稽，告訴人負責人甲○
    ○亦當庭表達原諒被告之意（本院卷第34,36 頁）等一切情
    狀，各量處如主文所示之刑，及諭知易科罰金之折算標準，
    並定其應執行之刑。又被告前未曾受有期徒刑以上刑之宣告
    ，已如前述，僅因一時失慮，致罹刑章，犯後已坦承犯行，
    深表悔悟，告訴代理人復到庭表示原諒被告，其歷此偵、審
    程序，當能知所警惕，應無再犯之虞，是本院認前開對其宣
    告之刑，以暫不執行為當，併予宣告緩刑3 年，以勵自新。
四、被告在如附表一所示之銷貨憑單簽收欄內偽造佳慧公司等客
    戶之「佳慧」等署押，應依刑法第219 條之規定，不論是否
    屬犯人所有，均予以宣告沒收。
據上論斷，應依刑事訴訟法第273 條之1 第1 項、第284 條之1
、第299 條第1 項前段，刑法第56條、第216 條、第215 條、第
336 條第2 項、第339 條第1 項、第342 條、第55條、第51條第
5 款、第219 條、第41條第1 項前段、第2 項、第74條第1 款，
罰金罰鍰提高標準條例第1 條前段、第2 條，判決如主文。
中　　華　　民　　國　　94　　年　　8 　　月　　30　　日
                  刑事第十四庭  法　官  林瑋桓
以上正本證明與原本無異。
如不服本判決，應於判決送達後10日內，向本院提出上訴狀。
中　　華　　民　　國　　94　　年　　8 　　月　　30　　日
                                書記官  謝群育
附錄本案論罪科刑法條：
中華民國刑法第215條
(業務上文書登載不實罪)
從事業務之人，明知為不實之事項，而登載於其業務上作成之文
書，足以生損害於公眾或他人者，處3 年以下有期徒刑、拘役或
500 元以下罰金。
中華民國刑法第216條
(行使偽造變造或登載不實之文書罪)
行使第 210 條至第 215 條之文書者，依偽造、變造文書或登載不實
事項或使登載不實事項之規定處斷。
中華民國刑法第336條第2項
(業 務侵占罪)
對於業務上所持有之物，犯前條第1 項之罪者，處6 月以上5 年
以下有期徒刑，得併科3 千元以下罰金。
前二項之未遂犯罰之。
中華民國刑法第339條第1項
(普通詐欺罪)
意圖為自己或第三人不法之所有，以詐術使人將本人或第三人之
物交付者，處5 年以下有期徒刑、拘役或科或併科1 千元以下罰
金。
中華民國刑法第342條
(背信罪)
為他人處理事務，意圖為自己或第三人不法之利益，或損害本人
之利益，而為違背其任務之行為，致生損害於本人之財產或其他
利益者，處5 年以下有期徒刑、拘役或科或併科1 千元以下罰金
。
附表一（偽造銷貨憑單「簽收欄」內署押）
┌─┬────┬─────┬─────┬────┐
│號│ 客戶   │銷單日期  │偽造署押  │備註    │
├─┼────┼─────┼─────┼────┤
│1 │佳慧    │92.08.14  │佳慧      │        │
├─┼────┼─────┼─────┼────┤
│2 │姿也    │92.9.23   │美君      │        │
├─┼────┼─────┼─────┼────┤
│3 │潔都    │92.10.13  │（字跡模糊│        │
│  │        │          │無法辯識）│        │
├─┼────┼─────┼─────┼────┤
│4 │超時空  │92.08.04  │超時空    │        │
├─┼────┼─────┼─────┼────┤
│5 │雕髮    │92.09.17  │雕髮      │        │
├─┼────┼─────┼─────┼────┤
│6 │驛      │92.10.13  │顏        │        │
├─┼────┼─────┼─────┼────┤
│7 │潘髮型  │92.10.17  │潘        │        │
├─┼────┼─────┼─────┼────┤
│8 │雅心    │92.10.17  │雅心      │        │
├─┼────┼─────┼─────┼────┤
│9 │愛妮    │92.10.15  │愛妮      │        │
├─┼────┼─────┼─────┼────┤
│10│艾萊    │92.09.18  │艾萊      │        │
├─┼────┼─────┼─────┼────┤
│11│姿蓉    │92.10.17  │姿蓉      │        │
├─┼────┼─────┼─────┼────┤
│12│國正    │92.10.17  │陳        │        │
├─┼────┼─────┼─────┼────┤
│13│星辰    │92.09.18  │阿昇      │        │
├─┼────┼─────┼─────┼────┤
│14│仙妃    │92.08.14  │毓棻      │        │
├─┼────┼─────┼─────┼────┤
│  │同上    │92.07.18  │翁        │        │
├─┼────┼─────┼─────┼────┤
│15│酷兒    │92.07.09  │酷兒      │        │
├─┼────┼─────┼─────┼────┤
│  │同上    │90.09.10  │酷兒      │        │
├─┼────┼─────┼─────┼────┤
│  │同上    │92.08.27  │酷兒      │        │
├─┼────┼─────┼─────┼────┤
│16│華軒    │92.08.15  │華軒      │        │
├─┼────┼─────┼─────┼────┤
│17│喜登    │92.09.22  │潘        │        │
├─┼────┼─────┼─────┼────┤
│18│采芳    │92.10.20  │小可      │        │
├─┼────┼─────┼─────┼────┤
│19│和喬    │92.10.24  │和喬      │        │
├─┼────┼─────┼─────┼────┤
│20│柔的髮廊│92.10.28  │小雅      │        │
├─┼────┼─────┼─────┼────┤
│21│喬欣    │92.09.23  │喬欣      │        │
└─┴────┴─────┴─────┴────┘
